【裁判字號】    95,裁,892
【裁判日期】    950504
【裁判案由】    建築法
【裁判全文】
最  高  行  政  法  院  裁  定
                                     95年度裁字第00892號
上  訴  人  張秀遠即新校文理短期補習班
被 上訴 人  臺中縣政府
代  表  人  甲○○
上列當事人間因建築法事件，上訴人對於中華民國93年11月17日
臺中高等行政法院93年度訴字第429號判決，提起上訴。本院裁
定如下：
    主  文
上訴駁回。
上訴審訴訟費用由上訴人負擔。
    理  由
一、按對於高等行政法院判決上訴，非以其違背法令為理由，不
    得為之，行政訴訟法第242條定有明文。是對於高等行政法
    院判決上訴，若未具體說明原判決違背何項法令、不適用或
    如何適用不當之具體情事，即非主張原判決違背法令以為上
    訴理由，其上訴不應准許。
二、本件上訴人因使用坐落臺灣省臺中縣潭子鄉○○街26號建築
    物開設「新校文理補習班」，經被上訴人聯合稽查小組於民
    國（下同）92年11月4日前往稽查，發現新校文理補習班為
    未立案之補習班，且未向主管建築機關申報建築物公共安全
    檢查簽證申報作業，乃限上訴人於92年12月4日前完成建物
    公共安全檢查簽證及申報作業；惟上訴人逾期未辦理，被上
    訴人乃以上訴人違反建築法第77條第3項，依同法第91條第1
    項第4款（訴願決定書誤載為第3款），以92年12月19日府工
    使字第0920340147號處分書（下稱原處分）裁處上訴人新臺
    幣（下同）6萬元罰鍰，並限期93年1月25日前申報備查完成
    。上訴人不服，循序提起行政訴訟，經原審斟酌全辯論意旨
    及調查證據結果略以：上訴人未經核准於上址設立新校文理
    補習班，且未向主管建築機關申報建築物公共安全檢查簽證
    申報作業，經被上訴人查獲並限於92年12月4日前完成建物
    公共安全檢查簽證及申報作業，而上訴人既從事補習班之經
    營，即應瞭解相關法令之規定尋求合法設立，上訴人未經核
    准設立，即經營補習班，且經告知應於92年12月4日前完成
    建物公共安全檢查簽證申報，自不得以不知法令規定或事後
    已補辦完畢，而解免其行政處罰之責任。又被上訴人聯合稽
    查小組於92年11月4日至系爭建築物稽查，其所製作之檢查
    紀錄表，僅是將稽查之結果記載於檢查紀錄表上，並非行政
    處分，自無依行政程序法第96條第1項第2款規定記載之必要
    ，而被上訴人聯合稽查小組92年11月4日檢查發現上訴人違
    反建築法規定未辦理安全檢查申報而命其限期補辦手續，亦
    非行政程序法所稱之行政指導，上訴人指稱被上訴人違反行
    政程序法第92條、第96條、第166條及第167條，尚有誤解等
    語，而駁回上訴人在原審之訴。
三、本件上訴意旨略謂：（一）92年11月4日上訴人聯合稽查小
    組檢查系爭建築物後，僅告知須於92年12月4日前完成建築
    物公共安全檢查簽證申報，且當日臺中縣政府建築物公共安
    全檢查紀錄表既係屬公文書，應將未於期限內申報建築物公
    共安全檢查罰則相關法令記載於該檢查紀錄表內，其未記載
    似有瑕疵，嗣於原處分時始於說明4詳載建築相關法令予以
    說明告知；另92年11月4日時，檢查人員對於上訴人詢問何
    謂建築物安全檢查亦未明確答覆，且態度傲慢，致使上訴人
    被罰款6萬元之災。（二）被上訴人依據上開公共安全檢查
    紀錄表以92年11月7日府教社第0920300614號函略以：如需
    辦理補習班，應依規定向本府教育局申辦，並於合法立案後
    再行招生授課；其說明內並詳細敘明未依法申請核准處罰相
    關法令，故若上訴人有就使用建築物於期限內未完成申報相
    關罰鍰法令記載於本函內，則上訴人未於期限申報完成被罰
    鍰亦無話可說云云。經查上訴論旨，無非仍就被上訴人於本
    件處分前是否已善盡通知改善義務為指摘，並未對原審判決
    究竟有何違背法令，並其違背何項法令及其具體情事，予以
    指明，依首揭規定及說明，難認為其對於原判決如何違背法
    令已有具體指摘，故其上訴為不合法，應予駁回。
四、依行政訴訟法第249條第1項前段、第104條、民事訴訟法第
    95條、第78條，裁定如主文。
中    華    民    國    95    年    5     月    4     日
                  第四庭審判長法  官  高  啟  燦
                              法  官  鄭  小  康
                              法  官  黃  璽  君
                              法  官  廖  宏  明
                              法  官  楊  惠  欽
以  上  正  本  證  明  與  原  本  無  異
中    華    民    國    95    年    5     月    4     日
                              書記官  張  雅  琴


司法院資訊處製作；財團法人民間司法改革基金會備份。
